【裁判字號】    98,交聲,1181
【裁判日期】    980525
【裁判案由】    交管條例聲異
【裁判全文】
臺灣板橋地方法院交通法庭裁定        98年度交聲字第1181號
原處分機關  交通部公路總局臺北區監理所板橋監理站
異  議  人  甲○○
上列異議人因不服原處分機關於民國98年5 月8 日所為板監裁字
裁41-C00000000號違反道路交通管理事件裁決書所為處分，經聲
明異議，本院裁定如下：
    主  文
原處分關於羅美虹汽車駕駛人，駕駛汽車經測試檢定酒精濃度超
過規定標準因而致人受傷，處罰鍰新臺幣肆萬伍仟元部分撤銷。
其餘異議駁回。
    理  由
一、本件聲明異議意旨詳如附件聲明異議狀所載。
二、原處分意旨略以：異議人即受處分人於民國98年3 月10日晚
    間10時34分許，騎用車牌號碼QT5-658 號輕機車，因酒精濃
    度超過標準（呼氣檢測酒精濃度1.05mg/l），在臺北縣中和
    市○○路581 巷口肇事致人受傷，違反道路交通管理處罰條
    例第35條第1 項第1 款之規定，經臺北縣政府警察局掣開北
    縣警交大字第C00000000 號舉發違反道路交通管理事件通知
    單當場舉發。嗣由原處分機關於98年5 月8 日以板監裁字裁
    41-C 00000000 號裁決書，以酒精濃度超過規定標準（超過
    0.55mg /l 以上）因而肇事致人受傷，裁處異議人罰鍰新臺
    幣（下同）45,000元，並吊扣駕駛執照12個月，施以道安講
    習。
三、按汽車駕駛人，駕駛汽車經測試檢定酒精濃度超過規定標準
    者，處15,000元以上60,000元以下罰鍰，並當場移置保管其
    車輛及吊扣其駕駛執照1 年。因而肇事致人受傷者，並吊扣
    其駕駛執照2 年；致人重傷或死亡者，吊銷其駕駛執照，並
    不得再考領，道路交通管理處罰條例第35條第1 項第1 款定
    有明文。又汽車駕駛人，有第35條第1 項規定之情形者，應
    接受道路交通安全講習，同條例第24條第1 項第2 款亦有明
    定。次按汽車駕駛人飲用酒類或其他類似物後其吐氣所含酒
    精濃度超過0.25mg/l或血液中酒精濃度超過百分之0.05以上
    者，不得駕車，道路交通安全規則第114 條第2 款亦明文規
    定。復按95年2 月5 日施行之行政罰法第26條規定，一行為
    同時觸犯刑事法律及違反行政法上義務規定者，依刑事法律
    處罰之。但其行為應處以其他種類行政罰或得沒入之物而未
    經法院宣告沒收者，亦得裁處之。前項行為如經不起訴處分
    或為無罪、免訴、不受理、不付審理之裁判確定者，得依違
    反行政法上義務規定裁處之，此即所謂一事不二罰原則。
四、經查：
  (一)異議人於民國（下同）98年3 月10日晚間9 時50分許，騎用
    車牌號碼QT5-658 號輕機車，因酒精濃度超過標準（呼氣檢
    測酒精濃度1.05mg/l），在臺北縣中和市○○路581 巷口肇
    事致人受傷乙情，業據異議人於臺灣板橋地方法院檢察署檢
    察官98年度速偵字第1332號案件偵查時供承屬實，並於98年
    3 月17日為緩起訴處分，緩起訴內容為：緩起訴期間為1 年
    ，被告應自收受檢察官執行緩起訴處分命令通知書之日起，
    至緩起訴期間屆滿前2 個月止，向指定之公益團體、地方自
    治團體或社區提供40小時之義務勞務，有上開緩起訴處分書
    1 份附卷可憑。
  (二)按緩起訴期間內，有下列情形之一者，檢察官得依職權或依
    告訴人之聲請撤銷原處分，繼續偵查或起訴：（1） 於期間
    內故意更犯有期徒刑以上刑之罪，經檢察官提起公訴者。（
    2） 緩起訴前，因故意犯他罪，而在緩起訴期間內受有期徒
    刑以上刑之宣告者。（3） 違背第253 條之2 第1 項各款之
    應遵守或履行事項者，刑事訴訟法第253 條之3 第1 項定有
    明文。是經檢察官為「緩起訴」處分者，於「緩起訴」之猶
    豫期間內，其最後是否會被檢察官提起公訴，應猶懸而未定
    ，亦即「緩起訴」處分於猶豫期間內尚未具有實質之確定力
    ，檢察官於緩起訴期間內，可對被告為繼續觀察，如被告顯
    無反省警惕之情或根本欠缺反省警惕之能力，檢察官仍得依
    職權或依告訴人之聲請，將被告「緩起訴」處分撤銷。再者
    ，行政罰法第26條明訂一事不二罰之原則，且依該條規定，
    於應受行政罰之行為如經不起訴處分或為無罪、免訴、不受
    理、不付審理之裁判確定者，始得依違反行政法上義務規定
    裁處之，是該條規定並未包括「緩起訴」處分在內，雖「緩
    起訴」處分之最終使被告免於刑事訴追之效果與「不起訴」
    處分之效果相同，惟緩起訴處分另需於一定期間內遵守或履
    行刑事訴訟法第253 條之2 各款所規定之事項（如向被害人
    道歉、立悔過書、向公庫或指定之公益團體、地方自治團體
    支付一定之金額等），故緩起訴處分是否即等同不起訴處分
    ，即非無疑；又本於對被告不利益之規定不得任意擴張解釋
    之原則，行政罰法第26條第2 項所謂「不起訴處分確定」之
    規定是否包括「緩起訴處分」，實有疑議。另依行政罰法第
    26條第2 項之立法意旨，亦必須待緩起訴處分實質確定時，
    被告才最終地確定免於受刑事訴追，原處分機關始得為行政
    裁罰，亦即在緩起訴期間內即猶豫期間期滿前，該緩起訴處
    分仍有被撤銷之可能，此時原處分機關若依法為行政裁決，
    將使受處分人有同時遭受行政處罰及刑事訴追之危險，顯與
    行政罰法第26條規定之立法意旨相違背。準此，自行政罰法
    第26條規定立法意旨為有利於行為之解釋，應認應受行政裁
    罰之行為，關於罰鍰部分，同一事實如經緩起訴處分確定者
    ，亦有行政罰法第26條明定一事不二罰原則之適用，而行政
    機關應待緩起訴處分實質確定（即緩起訴猶豫期間經過而未
    經撤銷）後，因行為人已最終確定免於受刑事處罰時，方得
    為與刑罰相類之罰鍰處分。
五、綜上所述，異議人前開緩起訴期間為1 年，揆諸首揭說明，
    在上開緩起訴處分尚未實質確定前，原處分機關逕依道路交
    通管理處罰條例規定裁處受處分人罰鍰45,000元部分，顯與
    行政罰法第26條第1 項前段、第2 項之規定意旨有違，難認
    允當，自應由本院將此部分之原處分撤銷。至於其餘吊扣駕
    駛執照及道安講習之處分，屬行政罰法第2 條第1 款所規定
    限制或禁止行為處分之其他種類行政罰，依同法第26條第1
    項但書規定，與刑事處罰尚不生一事不二罰之關係，原處分
    機關仍得依法裁處之，不受異議人行為已依刑事法律處罰之
    限制此部分異議無理由，應予駁回。
據上論斷，應依道路交通案件處理辦法第19條、第20條前段，裁
定如主文。
中    華    民    國    98    年     5    月    25    日
                    交通法庭  法  官  林 晏 鵬
上列正本證明與原本無異。
如不服本裁定，應於裁定送達後五日內敘明抗告理由，向本院提
出抗告狀。
                              書記官  陳 映 孜
中    華    民    國    98    年     5    月    25    日


司法院資訊處製作；財團法人民間司法改革基金會備份。
